【裁判字號】    95,交易,33
【裁判日期】    950728
【裁判案由】    過失傷害
【裁判全文】
臺灣苗栗地方法院刑事判決              95年度交易字第33號
公  訴  人    臺灣苗栗地方法院檢察署檢察官
被      告    乙○○
輔  佐  人    甲○○
上列被告因過失傷害案件，經檢察官提起公訴（95年度偵字第
470號），本院依簡式審判程序，判決如下：
    主   文
乙○○犯過失傷害罪，處有期徒刑肆月，如易科罰金，以銀元參
佰元即新台幣玖佰元折算壹日。
    事   實
一、乙○○於民國94年5月22日17時10分前，駕駛車牌號碼F3─
    9018號自用小客車，沿苗栗縣獅潭鄉新豐村境內台三線由北
    往南方向行駛於內側車道，理應注意轉彎車應讓直行車先行
    ，而依當時天候晴、視距良好、路面無缺陷等情形，又無不
    能注意之情事，竟疏於注意，迨於同日17時10分許，行經該
    台三線南向車道124.5公里處欲右轉而行駛至外側車道時，
    適有丙○○騎乘車牌號碼G5U—606號重型機車，因未減速慢
    行駛來時，兩車發生碰撞，致丙○○人車倒地，並受有胸部
    挫傷、左肱骨骨折、左鎖骨骨折等傷害。
二、案經丙○○訴由苗栗縣警察局大湖分局報請臺灣苗栗地方法
    院檢察署檢察官偵查起訴。
    理      由
一、訊據被告乙○○於本院審理中對其於上揭時、地，駕駛車牌
    號碼F3-9018 自用小客車肇事致被害人丙○○受有傷害之事
    實坦承不諱，核與告訴人丙○○指訴情節相符，並據證人邱
    登炎、黃宏吉於警詢中證述屬實，復有道路交通事故調查報
    告表（一）（二）、臺灣省竹苗區車輛行車事故鑑定委員會
    鑑定意見書及大順醫院、童綜合醫院診斷證明書各1 份附卷
    可稽；又告訴人因本件車禍而受有左側氣胸、左側弓骨骨折
    及左側鎖骨骨折之傷害，亦有診斷證明書1 紙在卷足憑。
二、按汽車行駛至交岔路口，其右轉彎時，應距交岔路口30公尺
    前顯示方向燈或手勢，駛至路口後再行右轉；另行經彎道時
    ，均應減速慢行，作隨時停車之準備；又轉彎車應讓直行車
    先行。道路交通安全規則第93條第1 項第2 款、第102 條第
    1 項第3 款、第6 款前段分別定有明文，且為一般駕駛人所
    應知悉。本件被告於上揭時地駕駛自小客車，途經肇事地段
    ，本應注意上開規定，且依當時天候、路況又無不能注意之
    情形，竟疏於注意車前狀況，致在上址肇事，使告訴人因本
    件車禍受有胸部挫傷併左側5 至7 肋骨骨折，右側9 及10肋
    軟骨骨折及雙側氣胸、左鎖骨骨折、左肱骨骨折、頭部外傷
    併腦震盪及腹部鈍挫等傷害，是被告具有上開過失行為，至
    為明確。而本件車禍經送台灣省竹苗區車輛行車事故鑑定委
    員會鑑定結果，亦認係被告駕駛自小客車右轉時未注意右側
    直行車輛為肇事主因，告訴人駕駛重機車行經無號誌路口未
    減速慢行小心通過為肇事次因，有該委員會之鑑定意見書及
    函各一份附卷可參。是本件告訴人因本件車禍而受傷害，其
    與被告之過失行為間有相當因果關係。從而，本件事證明證
    ，被告上揭過失犯行洵堪認定，應予依法論科。
三、核被告乙○○所為，係犯刑法第284條第1項前段之過失傷害
    罪。爰審酌被告未有犯罪前科，有台灣高等法院被告前案紀
    錄表1 紙在卷可稽，足見被告素行良好，告訴人所受傷害程
    度，犯後於本院審理中坦承犯行，且當庭表示願意賠償告訴
    人新台幣35萬元，惟未能為告訴人所接受，致未能與告訴人
    達成民事和解，顯見被告已知所悔悟，其犯後態度尚非不佳
    犯行等一切情狀，量處如主文所示之刑。末按行為後法律有
    變更者，適用行為時之法律。但行為後之法律有利於行為人
    者，適用最有利於行為人之法律，刑法第2 條第1 項定有明
    文。而被告於犯罪時之刑法第41條第1 項前段規定：「犯最
    重本刑為5 年以下有期徒刑以下之刑之罪，而受6 個月以下
    有期徒刑或拘役之宣告，因身體、教育、職業、家庭之關係
    或其他正當事由，執行顯有困難者，得以1 元以上3 元以下
    折算一日，易科罰金。」又被告行為時之易科罰金折算標準
    ，修正前罰金罰鍰提高標準條例第2 條前段（現已刪除）規
    定，就其原定數額提高為100 倍折算1 日，則本件被告行為
    時之易科罰金折算標準，應以銀元300 元折算1 日，經折算
    為新臺幣後，應以新臺幣900 元折算為1日 。惟95年7 月1
    日修正公布施行之刑法第41條第1 項前段則規定：「犯最重
    本刑為五年以下有期徒刑以下之刑之罪，而受六個月以下有
    期徒刑或拘役之宣告者，得以新臺幣一千元、二千元或三千
    元折算一日，易科罰金。」比較修正前後之易科罰金折算標
    準，以95年7 月1 日修正公布施行前之規定，較有利於被告
    ，則應依刑法第2 條第1 項前段，適用修正前刑法第41條第
    1 項前段規定，定其折算標準，以示懲儆。
四、應適用之法條：
    刑事訴訟法第273條之1、第299條第1項前段，刑法第2條第1
    項前段、第284條第1項前段，修正前刑法第41條第1項前段
    ，罰金罰鍰提高標準條例第1條前段，修正前罰金罰鍰提高
    標準條例第2條，現行法規所定貨幣單位折算新台幣條例第2
    條。
五、如不服本件判決，得自收受送達之日起10日內，向本院提起
    上訴。
本案經檢察官黃俊鳴到庭執行職務。
中    華    民    國    95    年    7     月    28    日
                  刑事第二庭    法  官  吳 炳 桂
以上正本證明與原本無異。
如不服本判決，應於判決送達後10日內向本院提出上訴狀（應抄
附繕本）。告訴人或被害人如對於本判決不服者，應具備理由請
求檢察官上訴，其上訴期間之計算係以檢察官收受判決正本之日
期為準。
                                書記官  蘇 文 熙
中    華    民    國    95    年    7     月    28    日
附錄本判決論罪科刑之法條：
刑法第284條第1項：
因過失傷害人者，處6月以下有期徒刑，拘役或500元以下罰金，
致重傷者，處1年以下有期徒刑、拘役或500元以下罰金。


司法院資訊處製作；財團法人民間司法改革基金會備份。
